臺灣嘉義地方法院民事判決　九十三年度訴字第六九二號
　　原　　　告　丁○○
　　被　　　告　甲○○
　　訴訟代理人　乙○○
　　被　　　告　丙　○
　　訴訟代理人　戊○○
右當事人間請求分割共有物事件，本院於中華民國九十三年十一月十六日言詞辯論終
結，判決如左：
    主      文
兩造共有坐落嘉義縣大林鎮○○段六七之二號地號，旱，面積八七五四平方公尺，分
割如附圖所示甲部分面積二一三四平方公尺，分歸被告丙○取得；乙部分面積三三一
○平方公尺，分歸被告甲○○取得；丙部分面積三三一○平方公尺，分歸原告取得。
訴訟費用由兩造按如附表所示「原應有部分」比例負擔。
    事      實
甲、原告方面：
  一、聲明：如主文第一項所示。
  二、陳述：
  （一）坐落嘉義縣大林鎮○○段六七之二號地號，旱，面積八七五四平方公尺土地
        （下稱系爭土地）為兩造共有，其應有部分如附表所示，按系爭土地並無因
        物之使用目的不能分割之情形，兩造亦無訂有不分割之期限，則各共有人得
        隨時請求分割共有物，民法第八百二十三條第一項前段定有明文。查本件系
        爭土地，兩造因協議分割不成，故原告爰依民法第八百二十四條之規定訴請
        裁判分割系爭土地，請准依兩造使用現況分割如附圖所示甲部分面積二一三
        四平方公尺，分歸被告丙○取得；乙部分面積三三一○平方公尺，分歸被告
        甲○○取得；丙部分面積三三一○平方公尺，分歸原告取得。
  （二）若採取被告甲○○所說的直線分割，原告現住房屋之結構體將被拆到，會影
        響房屋之安全；如採取原告所提之分割方案，原告現使用之儲藏室會拆到，
        但不會拆到二樓住宅。
  三、證據：提出土地登記謄本、分割方案圖各一份。
乙、被告甲○○方面之聲明及陳述：同意分割，但希望為直線分割，比較有價值。
丙、被告丙○方面之聲明及陳述：同意原告所提之分割方案。
丁、本院依職權勘驗現場，及囑託嘉義縣大林地政事務所測量。
    理      由
一、按各共有人得隨時請求分割共有物。但因物之使用目的不能分割或契約定有不分
    割之期限者，不在此限；又共有物分割之方法，不能協議決定者，法院得因任何
    共有人之聲請，命為分配，民法第八百二十三條第一項、第八百二十四條第二項
    定有明文。查系爭坐落於嘉義縣大林鎮○○段六七之二號地號，旱，係兩造所共
    有，兩造按附表所示之應有部分共有，無不能分割之情事。兩造就系爭土地又無
    訂立不分割之特約，亦無因物之使用目的不能分割之情形，且兩造就分割之方法
    迄未能達成協議，此觀兩造無法於調解程序達成調解而仍有爭執足明，從而，原
    告訴請裁判分割系爭土地，即無不合，應予准許。
二、原告主張：坐落嘉義縣大林鎮○○段六七之二號地號，旱，面積八七五四平方公
    尺土地為兩造共有，其應有部分如附表所示，按系爭土地並無因物之使用目的不
    能分割之情形，兩造亦無訂有不分割之期限，則各共有人得隨時請求分割共有物
    ，民法第八百二十三條第一項前段定有明文。查本件系爭土地，兩造因協議分割
    不成，故原告爰依民法第八百二十四條之規定訴請裁判分割系爭土地，請求分割
    如附圖所示。
三、至分割方法，本院斟酌如次：
（一）系爭土地略呈三方形，僅西北邊、南邊面臨產業道路，系爭土地上被告丙○所
      有之編號甲竹林，被告甲○○所有編號乙竹林，而原告所有之編號丁、辛鐵架
      鐵皮儲藏室、編號戊鋼架鐵皮屋二樓住宅，編號己鐵造雞舍、編號庚水塔及編
      號丙空地，業據本院履勘現場查明屬實，製有勘驗筆錄可稽，並囑託嘉義縣大
      林地政事務所測量，製有九十三年八月二十日複丈成果圖可稽。
（二）按分割共有物之訴，係就有共有關係之共有物，以消滅共有關係為目的，予以
      分割，使共有人就共有物之一部分單獨取得所有權之形成訴訟。若採如原告所
      提分割方案分割，按各共有人應有部分比例分配及使用現狀，符合公平原則。
      且每筆土地南邊均臨馬路，有通路以對外連接公路，各筆土地均能獲得充分利
      用，達到地盡其利之效益。又因係按各共有人應有部分比例分配，且各筆土地
      均面臨道路，價值相當，無須互為補償。
（三）被告甲○○雖主張同意分割，但希望原告之方案中乙丙之間為直線分割，比較
      有價值，惟被告甲○○並未提出分割方案，所辯不足採。
（四）綜上所述，為維護系爭土地利用價值及整體經濟效益，本於公平原則，爰酌定
      如附圖方案所示分割，判決如主文第一項所示。
四、綜上所述，本院審酌系爭土地之條件、臨路狀況、使用現狀、整體利用之效益、
    各共有人之利益、原告所提如附圖所示分割方案之優劣及兩造之意願等情，認以
    附圖所示分割方案分割系爭土地，應屬可採，爰分割為如主文所示。
五、本件事證已臻明確，兩造其餘攻擊防禦方法及舉證，經審核結果於判決結果不生
    影響，爰不予一一論列。
六、按因共有物分割事件涉訟，由敗訴當事人負擔訴訟費用顯失公平者，法院得酌量
    情形，命勝訴之當事人負擔其一部。民事訴訟法第八十條之一定有明文。依上開
    規定，本院認本件訴訟費用應由兩造按附表所示原應有部分比例負擔。
七、據上論結，本件原告之訴為有理由，依民事訴訟法第七十八條、第八十條之一、
    第八十五條第一項但書，判決如主文。
中　　　華　　　民　　　國　　九十三　　年　　 十一 　　月　　 三十 　　日
~B臺灣嘉義地方法院民事第一庭
~B　　法　官　柯月美
右為正本係照原本作成
如對本判決上訴須於判決送達後廿日內向本院提出上訴狀
中　　　華　　　民　　　國　　九十三　　年　　 十一 　　月　　 三十 　　日
~B　　書記官　洪麗惠
~F0
~T40
                附表：
                ┌───────┬───────────┐
                │ 共   有   人 │  應   有   部   分   │
                ├───────┼───────────┤
                │  甲  ○  ○  │      6825/18050      │
                ├───────┼───────────┤
                │  丙      ○  │      2200/9025       │
                ├───────┼───────────┤
                │  丁  ○  ○  │      6825/18050      │
                └───────┴───────────┘
